【裁判字號】    98,訴,257
【裁判日期】    980508
【裁判案由】    公共危險
【裁判全文】
臺灣嘉義地方法院刑事判決               98年度訴字第257號
公  訴  人  臺灣嘉義地方法院檢察署檢察官
被      告  甲○○
指定辯護人  本院公設辯護人  丙○○
上列被告因公共危險案件，經檢察官聲請以簡易判決處刑（九十
八年度調偵字第五五號），本院簡易庭認有不宜適用簡易程序判
決情形，改依通常程序審判，本院判決如下：
    主  文
甲○○放火燒燬現供人使用之住宅，未遂，處有期徒刑貳年。緩
刑肆年，並應於本判決確定之日起貳年內向指定之公益團體、地
方自治團體或社區提供貳佰肆拾小時之義務勞務，緩刑期間付保
護管束。扣案汽油瓶壹瓶，沒收。
    犯 罪 事 實
一、甲○○因懷疑嘉義縣太保市○○里○○路○段七四號之一乙
    ○○住處製造擾人噪音，心生不滿，竟萌放火警告動機，其
    可預見在現供人使用住宅放火將生燒燬之危險，仍基於放火
    燒燬現供人使用住宅之不確定故意，先於民國九十七年十二
    月一日晚間十一時許，在其嘉義縣太保市○○里○○路○段
    八二巷三號居處房間內，將布條填塞在內裝汽油之玻璃瓶口
    再於翌日（二日）凌晨一時許，持之至乙○○及其家人居住
    之嘉義縣太保市○○里○○路○段七四號之一住宅前院圍牆
    處，以自備打火機點燃汽油瓶布條起火後，任意朝住宅窗、
    壁方向擲入，適自鐵窗外鐵條間隙穿越，擊破上址住宅客廳
    玻璃窗落地後進而起火延燒，另一玻璃窗遭燻燒後致不堪使
    用；惟因附近無其餘易燃物，致未燒燬上開住宅房屋構成之
    重要部分，未達本身喪失效用之程度。嗣經乙○○發現後報
    警，依監視器錄影內容循線查悉上情，並在現場扣得甲○○
    所有而供前開放火所用之汽油瓶一瓶。
二、案經嘉義縣警察局水上分局報告臺灣嘉義地方法院檢察署檢
    察官偵查起訴。
    理  由
一、按被告以外之人於審判外之陳述，雖不符刑事訴訟法第一百
    五十九條之一至第一百五十九條之四之規定，而經當事人於
    審判程序同意作為證據，法院審酌該言詞陳述或書面陳述作
    成時之情況，認為適當者，亦得為證據。當事人、代理人或
    辯護人於法院調查證據時，知有第一百五十九條第一項不得
    為證據之情形，而未於言詞辯論終結前聲明異議者，視為有
    前項之同意，刑事訴訟法第一百五十九條之五定有明文。查
    被告甲○○及辯護人對於被告以外之人審判外之除述及其他
    書面傳聞證據資料及證據方法，未於言詞辯論終結前表示異
    議，復經本院審酌上開言詞及書面陳述作成時之情況，認為
    適當，均係出於任意性供述，被告未聲請證人為交互詰問，
    且上開書面傳聞證據作成形式，亦無瑕疵，與待證事實，復
    有關聯性，本院認為適當，而認上開證據資料合於刑事訴訟
    法第一百五十九條之四、之五等規定，因而均具證據能力。
二、上揭事實，業據被告迭於警詢及偵、審時坦承不諱，復經告
    訴人乙○○於警詢時指證明確，並有監視器光碟一片、照片
    （含監視器翻拍照片、現場照片、被告身著放火時衣物、汽
    油瓶照片）十幀、乙○○戶籍資料查詢結果四份在卷可稽，
    另有現場扣得之汽油瓶一瓶可資佐證，該汽油瓶經本院勘驗
    結果，瓶口確殘留遭燒黑之布條，有卷附勘驗筆錄可憑；又
    自前開監視器翻拍照片觀之，被告確於九十七年十二月二日
    凌晨一時四分許，手持點燃起火之汽油瓶往乙○○住宅丟擲
    ，被告放火時所著衣褲、外套，亦與監視器翻拍照片所示相
    符；又火災現場係位於乙○○住宅內之一樓客廳內，遭汽油
    瓶擲入處窗戶玻璃破裂，另有窗戶玻璃一面遭燻燒燒燬，燻
    燒情形自玻璃窗近於地面處向上方延燒、燻黑處由濃漸淡，
    燻燒處下方有汽油瓶一瓶，瓶口有燒焦布片殘留，附近並無
    其他易燃物品致未造成延燒其他設備，在在與前揭勘驗筆錄
    、現場照片內容一致，足見被告確係丟擲汽油瓶於該住宅內
    放火、因未延燒其他設備一情，灼然甚明；又前揭乙○○住
    處平時為其與其妻使用之住宅，有戶籍資料及電話查詢紀錄
    可參，被告放火時知悉為供人使用之住宅，為被告審理時供
    陳在卷；又依一般成年人之智識程度及日常生活經驗，即應
    知悉丟擲引燃之汽油瓶進入現有人使用住宅，將可能導致火
    勢蔓延而燒燬及人身危害之結果，被告既係無智識能力缺陷
    之成年人，復自陳知悉其該結果（本院卷第53頁），自可預
    見上開結果甚明；則被告立於距乙○○住處客廳門窗外丟擲
    汽油瓶入內時，與住宅建物本身相距數公尺，其任意往窗、
    壁方向擲入，適自鐵窗外鐵條間隙穿越，擊破上址住宅客廳
    玻璃窗等情，為被告審理時自陳及監視器翻攝照片附於警卷
    可佐，於任意擲入時，雖未達明知汽油瓶必能穿越鐵條而破
    窗入屋，然縱令汽油瓶入屋而延燒火勢燒燬住宅亦不違背其
    本意甚明，是其上開行為係基於放火燒燬供人使用住宅之不
    確定故意所為甚明，綜上事證，被告自白確與事實相符，要
    屬無疑；本案事證明確，被告前開犯行，應堪認定。
三、按刑法第一百七十三條第一項所謂放火燒燬現供人使用之住
    宅，必須房屋構成之重要部分已燒燬，如僅房屋內之傢俱、
    物件燒燬，房屋本身尚未達喪失其效用之程度，即不能依該
    條項論罪（最高法院七十九年度臺上字第二六五六號判決參
    照）；又放火罪原含有毀損性質在內，放火燒燬他人住宅損
    及牆垣，自無兼論毀損罪之餘地（最高法院二十九年上字第
    二三八八號判例參照）。查被告對現供乙○○及其家人使用
    之住宅固有放火行為，惟住宅建築物構成之重要部分未遭燒
    燬，本身未達喪失效用程度。故核被告所為，係犯刑法第一
    百七十三條第三項、第一項之放火燒燬現供人使用之住宅未
    遂罪。又被告一個放火燒燬現供人使用住宅之行為，雖同時
    燒燬住宅內他項物品（玻璃窗），然與同時燒燬數犯罪客體
    者情形不同，不另成立刑法第一百七十五條第一項或第二項
    放火燒燬住宅以外他人或自己所有物罪（最高法院七十九年
    度臺上字第一四七一號判例參照），而僅論以單純一罪，不
    以其所焚之建物數或財物所有人數，而成立數罪名，應無想
    像競合關係（最高法院八十八年度臺上字第一六七二號刑事
    判決參照），是本件被告一放火行為燒燬現供人使用之住宅
    ，該建築所有人、使用人雖有告訴人乙○○及家人等數人，
    仍屬單純一罪。被告著手放火行為之實行，惟尚未生燒燬之
    結果，屬未遂犯，依刑法第二十五條第二項規定減輕其刑。
    聲請簡易判決處刑書於犯罪事實均係敘述及訴追放火燒燬供
    人使用住宅意旨，雖誤載起訴法條為刑法第一百七十五條第
    一項、第三項之罪，顯屬法條誤引，業經到庭檢察官以補充
    理由書更正及本院告知被告，自無變更起訴法條問題。又刑
    法第五十九條規定，犯罪之情狀可憫恕者，得酌量減輕其刑
    ，同法第五十七條規定，科刑時應審酌一切情狀，尤應注意
    左列事項（共十款）為科刑重輕之標準，兩條適用上固有區
    別，惟所謂「犯罪之情狀」與「一切情形」云云，並非有截
    然不同之領域，於裁判上酌減其刑時，應就犯罪一切情狀 (
    包括第五十七條所列舉之十款事項），予以全盤考量，審酌
    其犯罪有無可憫恕之事由（即判例所稱有特殊之原因與環境
    等等，在客觀上足以引起一般同情，以及宣告法定低度刑，
    是否猶嫌過重），以為判斷。故適用第五十九條酌量減輕其
    刑時，並不排除第五十七條所列舉十款事由之審酌，惟其程
    度應達於確可憫恕，始可予以酌減（最高法院七十年度第六
    次刑事庭會議決議參照）。查被告行為時並無固定工作、經
    濟困窘，有稅務電子閘門財產所得調件明細表可參（本院卷
    第九頁），其放火動機起於不堪噪音干擾，然其並非直接故
    意放火，意在洩濆，非執意焚燬住宅或置人於死傷，僅造成
    乙○○住處受有二片玻璃毀損之財產損害、並無人身傷亡，
    事後已獲乙○○原諒及成立調解，犯罪之情狀堪可憫恕，雖
    宣告法定最低本刑，猶嫌過重，爰依刑法第五十九條之規定
    酌減其刑，並遞減之。
四、爰審酌前未遭判處罪刑宣告、素行尚可有臺灣高等法院被告
    前案紀錄表一份附卷可按，國中畢業之智識程度，未婚無子
    女、現與罹患肝癌之祖母同住之生活狀況，其所為嚴重危害
    人身及公共安全之程度，以及犯後坦承犯行，已與被害人乙
    ○○成調解（無條件和解、向乙○○道歉）及獲被害人乙○
    ○表示願原諒等一切情狀，量處如主文所示之刑。扣案汽油
    瓶一瓶，為被告所有供本件放火犯行所用之物，為被告供陳
    在卷，爰依刑法第三十八條第一項第二款併予宣告沒收。
五、末查被告未曾受有期徒刑宣告之犯罪紀錄，已如前述，其犯
    後坦承犯行，深知悔悟，堪認係因一時失慮致罹刑典，經此
    偵查審判程序，當知所警惕，信無再犯之虞，另被告與被害
    人乙○○達成和解完畢，有嘉義縣太保市調解委員會調解筆
    錄可佐（調偵卷第4頁），並向乙○○道歉及依其要求向乙
    ○○鄰居請菸、承認為放火之人及放鞭炮表示道歉等情，有
    本院電話查詢結果可憑（本院卷第59頁），足見其深具悔意
    ，經此教訓，應知惕勵，當無再犯之虞，復酌其平時素行尚
    可，本院認其所受宣告之刑，以暫不執行為適當，併予宣告
    緩刑如主文所示，用啟自新。另併依刑法第七十四條第二項
    第五款之規定，命被告應於本判決確定之日起二年內向指定
    之公益團體、地方自治團體或社區提供如主文所示之義務勞
    務（公益團體、地方自治團體或社區提供義務勞務，屬執行
    之問題，應由執行檢察官斟酌全案情節及各公益團體、地方
    自治團體或社區之需求指定）。又受緩刑之宣告而有執行刑
    法第七十四條第二項第五款所定事項者，應於緩刑期間內付
    保護管束，為刑法第九十三條第一項第二款明文，爰依法併
    為緩刑期內付保護管束之諭知。
據上論斷，依刑事訴訟法第四百五十二條、第二百九十九條第一
項前段，刑法第一百七十三條第三項、第一項、第二十五條第二
項、第五十九條、第三十八條第一項第二款、第七十四條第一項
第一款、第二項第五款、第九十三條第一項第二款，判決如主文
。
本案經檢察官郭志明到庭執行職務
中    華    民    國    98    年    5     月    8     日
                  刑事第五庭審判長法  官  蔡廷宜
                                  法  官  曾宏揚
                                  法  官  啟夫
以上正本證明與原本無異。
如不服本判決應於收受判決後10日內向本院提出上訴書狀，並應
敘述具體理由；其未敘述上訴理由者，應於上訴期間屆滿後20日
內向本院補提理由書（均須按他造當事人之人數附繕本）「切勿
逕送上級法院」。告訴人或被害人如對於本判決不服者，應具備
理由請求檢察官上訴，其上訴期間之計算係以檢察官收受判決正
本之日期為準。
中    華    民    國    98    年    5    月    8    日
                                  書記官  林美足
附錄本案論罪科刑法條全文：
刑法第一百七十三條第一項、第三項：
放火燒燬現供人使用之住宅或現有人所在之建築物、礦坑、火車
、電車或其他供水、陸、空公眾運輸之舟、車、航空機者，處無
期徒刑或七年以上有期徒刑。
第一項之未遂犯罰之。


司法院資訊處製作；財團法人民間司法改革基金會備份。
